【裁判字號】    98,簡上,225
【裁判日期】    981218
【裁判案由】    確認本票債權不存在
【裁判全文】
臺灣臺中地方法院民事判決  98年度簡上字第225號
上  訴  人  甲○○
訴訟代理人  梁宵良律師
複代理人    洪崇欽律師
被上訴人    丙○○
訴訟代理人  乙○○
上當事人間請求確認本票債權不存在事件，上訴人對於中華民國
98年7月17日本院台中簡易庭97年度中簡字第4667號第一審判決
，提起上訴，本院於98年12月4日言詞辯論終結，判決如下：
    主    文
原判決廢棄。
確認被上訴人持有上訴人簽發如附表所示之本票債權不存在。
第一、二審訴訟費用新臺幣陸萬肆仟佰柒拾伍元由被上訴人負
擔。
    事實及理由
甲、程序方面
    確認法律關係之訴，非原告有即受確認判決之法律上利益者
    ，不得提起之，民事訴訟法第247條第1項前段定有明文。又
    所謂「即受確認判決之法律上利益」，係指因法律關係之存
    否不明確，致原告在私法上之地位有受侵害之危險，而此項
    危險得以對於被告之確認判決除去者而言（最高法院42 年
    臺上字第1031號、52年臺上字第1240號判例意旨參照）。上
    訴人主張：被上訴人就系爭本票對其並無票據權利存在一節
    ，既為被上訴人所否認，則此項法律關係之存否，尚非明確
    ，惟被上訴人於原審98年4月13日言詞辯論期日，自承其已
    持系爭本票聲請法院裁定准許強制執行，則上訴人因隨時可
    能經被上訴人聲請法院強制執行其財產，其法律上地位自有
    受侵害之虞，且此項危險得以對於被上訴人之確認判決除去
    ，揆諸前揭判例意旨，上訴人提起本件確認之訴，即有受確
    認判決之法律上利益，合先敘明。
乙、實體方面
壹、上訴人方面：除與原判決記載相同者，茲引用之外，補稱：
一、上訴人於原審所提附表一至三之A0708帳戶係屬真正，有證
    據能力。
（一）上訴人在原審於98年3月2日民事準備書狀後附表一至三之
      A0708帳戶支出、存入彙整表及被上訴人加入合會時間明
      細表，係上訴人從訴外人匯智公司94年4月起至97年4月止
      之對帳單(原證一)所載內容加以整理用表格方式呈現，以
      利法院能瞭解被上訴人參加合會之時間、內容及金額，原
      審判決認定不具備證據能力云云，顯有違誤。
（二）另原審判決認定上訴人在原審所提出原證一(匯智公司對
      帳單)係屬真實，但卻又認定上訴人未盡舉證責任，兩者
      有判決理由相互矛盾：
      原審既採信證人丁○○於原審所為有關原審原證一所示對
      帳單確實用來表明被上訴人參與匯智公司之合會每月月底
      得標及未得標的合會所製作之明細之證言，則上訴人依據
      對帳單所整理出來之附表，當然亦屬真實，原判決卻以上
      訴人未盡舉證責任云云，顯有理由矛盾，實不足採。
二、原判決認2006年6月9日、2006年10月31日及2008年4月3日之
    對帳單內記載匯智公司支出350,010元、150,010元及500,
    010元部分（下稱系爭三筆匯款），並未特別註明係供作清
    償被上訴人所參加系爭6組(組別：H2B613、H2B614、H2B615、
    H2B618、H2B622、H2B633)合會得標會款之用，是以該等對
    帳單內容仍無法證明匯智公司對於被上訴人因參加系爭6組
    合會得標所應得會款，至少已以前揭1,000,000元匯款而為
    部分清償云云，惟上開對帳單係被上訴人參與匯智公司之台
    灣互助聯誼會，於每月月底得標及未得標的合會所製作之明
    細表，此經證人丁○○證述屬實，並經原審判決所採認，足
    見該對帳單記載匯智公司支出系爭三筆匯款給被上訴人，當
    然是匯智公司用來給付被上訴人參加系爭合會應得會款，否
    則匯智公司為何要支付費用給被上訴人？
三、再按由於被上訴人係經上訴人介紹而參加上開匯智公司合會
    ，且須提出合計230萬元繳納會款，被上訴人擔憂血本無歸
    ，因而要求上訴人簽發面額250萬元，到期日定為96年4月30
    日藉與系爭6組合會會期時間相符之本票乙紙以為擔保，並
    由上訴人在該本票背面註記：「此本票只針對匯智資產，丙
    ○○的合會，不得作其他用途」等語。另按匯智公司自94
    年4月起至97年4月止之對帳單（原證一），並經上訴人整理
    後提出被上訴人個人專戶收支彙整表（附表一）、系爭本票
    擔保6組合會收支彙整表（附表二）、被上訴人加入合會時
    間明細表（附表三）足資參照。由上可知，足以認定上訴人
    簽發系爭本票，確定擔保針對被上訴人自始於94年3月31 日
    所加入之6組合會（每組6組，共36組組）所投入之230萬元
    會份會款為限，與被上訴人嗣後另外加入其他17組合會繳納
    會款無涉；矧且上訴人簽發系爭本票所擔保被上訴人加入之
    6組合會，業經匯智公司皆將得標合會金記入被上訴人個人
    專戶之內，嗣由被上訴人提出充作參加其他合會之會份會款
    ，亦即系爭合會金已經匯智公司清償完畢，是以系爭本票所
    擔保該6組之二年期合會債務亦已消滅，原因關係既已消滅
    ，上訴人提起確認系爭本票債權不存在，自有理由
四、並聲明：如主文第一、二項所示。
貳、被上訴人方面：除與原判決記載相同者，茲引用外，補稱：
一、原審所附附表一、二、三及對帳單係上訴人提出之私文書，
    否認其真正，又證人丁○○為利害關係人，所為證言難認為
    可採。另原審卷附「A0708」帳戶之支出、存入彙整表、被
    上訴人加入合會時間明細表，無從證明係匯智公司製作，上
    訴人亦未證明「A0708」帳戶係被上訴人帳戶，縱係被上訴
    人帳戶，被上訴人不知有此帳戶存在，亦未管領或自該帳戶
    提領任何款項，是上訴人據以整理之附表一、二之明細表，
    無從證明系爭合會之結束或終了，亦無從證明被上訴人受領
    任何款項。
二、上訴人主張系爭本票僅擔保系爭6組合會，不及於其餘17組
    合會，惟系爭本票背面載明「此本票只針對匯智資產，丙○
    ○的合會，不得作其他用途」之記載，並未特定以系爭6組
    合會為限，是應擔保丙○○對匯智公司之合會債權，況如僅
    擔保系爭6組合會，何以到期時，上訴人或其夫彭雄奇或丁
    ○○未將得標會款交付被上訴人，亦未索還系爭本票，而另
    17組合會亦係上訴人夫婦處理，自應認系爭本票擔保被上訴
    人加入匯智公司所有合會會款支付。
三、上訴人又主張，匯智公司業已支付被上訴人100萬元，亦非
    實在，系爭100萬元係被上訴人向匯智公司所借款項，並非
    就到期會款債權所為給付。況系爭100萬元之匯款時間間隔
    數月，每次匯款數額與每個會互助會到期之日期不符，其中
    50萬元匯款距系爭6組合會結束時間更長達1年，且上訴人亦
    未舉證證明系爭100萬元係系爭6組合會之得標會款之部分款
    項。縱依原審卷附對帳單之記錄，系爭100萬元中之35萬元
    及15萬元，其事由為「其他支出」，並未將該款項計入所謂
    給付會款或收取會款之「會務支出」或「會務存入」欄。
四、並聲明：駁回上訴。
參、下列事實，為被上訴人所不爭執，並有對帳單、短借（原證
    一）及被上訴人高雄銀行股份有限公司台中分行（下稱高雄
    銀行台中分行）帳戶明細等件附於原審卷可稽：
（一）上訴人簽發發票日94年3月31日，到期日為96年4月30日，
      面額250萬元本票一紙給被上訴人，並由上訴人在上開本
      票背面註記：「此本票只針對匯智資產，丙○○的合會，
      不得作其他用途」等語。
（二）被上訴人自94年3月起參加匯智資產管理顧問股份有限公
      司（下稱匯智公司）經營之中台灣互助聯誼會之二年期合
      會共計6組（組別：H2B613、H2B614、H2B615、H2B618、
      H2B622 、H2B633），每組各為6組份，總計36組份，會期
      自94年3月31日起至96年4月30日止。
（三）被上訴人自94年8月起至96年4月止，另行參加匯智公司之
      其他合會17組（組別：J2C619、K2C338、L2C439、L2C448
      、L2C665、L2C722、L2C725、L2C726、M2C985、M2C987、
      N2C500、N2C313、N2C321、N2C846、N2C939、N2C964、
      P2C305），每組各為6組份。
（四）被上訴人於94年4月7日及18日分別匯款150萬元及80萬元
      予匯智公司用以繳納系爭6組合會會款。
（五）被上訴人在高雄銀行台中分行開設之帳戶000000000000號
      存款帳戶，於95年6月9日、10月31日及97年4月3日，經名
      為「丁○○」之人匯入350,000元、150,000元及500,000
      元等3筆匯款，共計100萬元。
肆、法院之判斷
    上訴人主張，系爭本票僅擔保被上訴人於94年4月間所投資
    系爭6組合會會款230萬元，該6組合會會款債權業已消滅，
    且系爭三筆匯款係支付被上訴人系爭6組合會款，為被上訴
    人所否認，並以前揭情詞置辯。是以本件兩造所爭執者，厥
    為（一）系爭本票是否僅擔保上訴人系爭6組合會會款230萬
    元？或是擔保被上訴人前後參加匯智公司所有合會會款？（
    二）被上訴人系爭6組合會所應得合會會款債權是否已經消
    滅？（三）系爭三筆匯款是否為匯智公司給付被上訴人系爭
    6組合會所應得合會會款？經查：
一、系爭本票是否僅擔保被上訴人於94年4月間所投資系爭6組合
    會會款230萬元？或是擔保被上訴人前後參加匯智公司所有
    合會會款？
（一）上訴人主張系爭本票僅擔保被上訴人於94年4月間所投資
      系爭6組合會款230萬元，為被上訴人所否認，並以前揭情
      司置辯，惟查：
１、系爭本票之發票日為94年3月31日，到期日為96年4月30 日
    ，與系爭6組合會之起訖日期恰好相符。
２、又被上訴人一再聲稱其投資匯智公司之金額高達690餘萬元
    ，惟系爭本票之面額僅為250萬元，遠少於被上訴人所陳已
    投資匯智公司之款項，與被上訴人因參加系爭6組合會初始
    所支付之230萬元之金額相當等情觀之，系爭本票確實僅是
    擔保被上訴人系爭6組合會款230萬元，已然明確。
３、被上訴人於言詞辯論終結期日，自承加入匯智公司之合會，
    開始時係被上訴人開立支票交付上訴人處理，中後期是上訴
    人叫其加碼，告訴存入特定帳戶，被上訴人自行匯款，則上
    訴人對中後期後，被上訴人加入多少會並無從確知，衡情不
    可能擔保就不確定之合會部分為擔保。
二、被上訴人於94年4月間所參加系爭6組合會，共計36組份，所
    應得合會會款債權是否已經消滅？
    上訴人主張已經消滅，為被上訴人所否認，並以前揭情詞置
     辯，就此有利於己事實，上訴人負有舉證之責，惟查：
（一）上訴人參加匯智公司合會期間，到期合會款項皆係存入被
      上訴人設於匯智公司之個人專戶（戶名：丙○○，帳號：
      A0708），至於合會履約過程，例如何時標會？標得金額
      多少？皆明白標示於匯智公司自94年4月起至97年4月止之
      對帳單及短借單，而卷附對帳單及短借單(原審卷第45 頁
      至114頁)係屬真正，業經證人丁○○到院證述屬實(詳如
      肆二(二)所述)，是卷附對帳單、短借單既屬真正，其依
      對帳單、短借轉載而製作之「A0708帳戶支出存入彙整表
      」(下稱附表四)，亦屬真正，經本院詳為勾稽其轉載大致
      並無錯誤，爰以附表四說明如下：
１、附表四中有關無對帳單之月份即95年11月及96年3月有關系
    爭6組合會部分，係按照其前後月份之對帳單、短借所為推
    估，按照證人丁○○證言，即會員得標者固定拿一萬元，未
    得標者每會固定繳8400元，5千元為管理費，每一期200元，
    得標時扣除已經管理期數，其餘管理費退還所為推估，衡情
    尚屬正確，其中96年3月系爭6組合會得標款依證人丁○○計
    算方式應為23萬0400元(即H2B618-12於該月得標，業已繳付
    23期，其得標款應為1萬×23+(0000-000×23)=230400)，至
    另17組部分未予列出，係因證人就此部分並未證述其得標及
    管理費退費標準，無從推估所致，附此敘明。
２、被上訴人陸續匯入匯智公司Ａ0708號帳戶之款項總額計540
    萬9600元（參見收入欄下其他存入記載）。
３、被上訴人參加系爭本票所擔保之6組，應繳會款計411萬1200
    元（參見支出欄下6組支出記載）；匯智公司存入6組得標合
    會金計477萬元（參見收入欄下6組存入記載）。
４、被上訴人另行參加17組，應繳會款計約956萬1800元（參見
    支出欄下17組支出記載）；匯智公司存入17組得標合會金計
    約777萬8600元（參見收入欄下17組存入記載）。
５、被上訴人三次提領由匯智公司匯款計100萬元、五次轉專案
    及投資在地卡業務由匯智公司提領金額計178萬元（參見支
    出欄下其他支出記載）。
６、依97年4月份對帳單記載帳戶最後餘額為115萬7168元，至被
    上訴人於原審所提出匯智公司會員資產總額確認無誤回函及
    中台灣互助聯誼會-會員資產總額確認無誤回函(原審卷第
    152頁)，非匯智公司所開立之債權證明，不能認為真實。
７、依上開說明，被上訴人陸續共匯款540萬9600元至匯智公司
    Ａ0708帳戶內，支付6組應繳會款411萬1200元，餘有129萬
    8400元（計算式：5,409,600－4,111,200＝1,298, 400）。
    被上訴人猶須再行支付另外參加17組應繳會款約956萬8600
    元，即便加上匯智公司已給付被上訴人17組得標合會金約
    777萬7600元，猶不足支應17組應繳會款，至少仍有48萬
    4800元之差額（計算式：1,298,400－9,561, 800＋7,778,
    600＝-484,800元），從而勢必加上被上訴人自始參加且由
    匯智公司清償完畢之6組得標合會金477萬元，被上訴人方能
    繳交另17組未得標應繳會款不足額48萬4800元，且被上訴人
    另有提領或投資轉專案及在地卡業務項目支付款項總計278
    萬30元後，最後尚有115萬7168元之餘額。從而，足徵上訴
    人簽立系爭本票係擔保被上訴人於94年3月31日加入6組合會
    ，系爭6組合會得標會款業經匯智公司悉數存入被上訴人所
    有Ａ0708號帳戶內，並由被上訴人用以支付另行參加17組應
    繳會款、或提領、或支付其他投資項目款項，方屬合理，足
    見上訴人應擔保之系爭6組合會會款債權確實已消滅無訛。
（二）被上訴人雖一再爭執對帳單真實性云云，惟查：
１、證人丁○○於原審證稱：「伊為匯智公司之董事，經匯智公
    司實際經營者謝博隆指派，擔任中台灣互助聯誼會所召集合
    會之會首，上述匯入被上訴人帳戶之3筆款項，來源均係伊
    之名義所開設、作為合會會員會款進出用之帳戶，伊給付合
    會會員之會款皆由該帳戶匯出，上開3筆款項，並非伊與被
    上訴人間私人之金錢往來。原告於98年3月2日所具準備書狀
    原證一所示對帳單，係匯智公司之會計就中台灣互助聯誼會
    會員於每月月底得標及未得標的合會所製作之明細，因為伊
    係會首，故會計將對帳單製作完成後，會交由伊在核定欄上
    蓋章等語」等語。又於本院證稱：「這些對帳單是公司給被
    上訴人的對帳單。會務存入是會員得標的時候，沒有領走錢
    ，錢還存在裡面。有的客戶要領錢，我們就將錢匯出去。其
    他存入，是參加互助會者，應該繳互助會時，在公司的錢不
    夠，所以他從外面金融機構匯錢進來。會務支出，是會員標
    到會公司給他錢。(上訴人訴代問：第2頁94年4月的對帳單
    上的會務支出482,400元，是否就是該會員應該繳納的會款
    ？)證人答：是的。我剛剛所說的會務支出的用途說錯了。
    其他支出就是會員要領錢出去，與互助會無關。會員得標者
    固定拿一萬元，未得標者每會固定繳8400元，5千元為管理
    會，每一期為200元，得標時，扣除已經管理的期數，其餘
    退還。」等語
２、又被上訴人在本院自承「上訴人拿對帳單(原證一)給我，我
    只有給我看這樣的東西。2005年4月至2008年4月的對帳單在
    開庭的時候我才拿到，之前，她有拿給我看，但我沒有保留
    ，我只注意看短借的那份的結餘。」等語（98年10月2日筆
    錄參照）。由證人所述及被上訴人供詞足證該對帳單確屬真
    實，且該對帳單是用來表明被上訴人參與匯智公司之合會明
    細，已是明確，被上訴人空言否認，實無足採。
三、被上訴人在高雄銀行股份有限公司台中分行開設之帳戶0000
    00000000號存款帳戶，陸續存入之系爭三筆匯款合計100萬
    元，是否為匯智公司給付被上訴人系爭6組合會所應得合會
    款？
    上訴人主張是給付被上訴人94年4月間所應得合會款，為被
    上訴人所否認，並以前揭情詞置辯，就此有利於己事實，上
    訴人負有舉證之責：
（一）上開對帳單係被上訴人參與匯智公司之中台灣互助聯誼會
      ，於每月月底得標及未得標的合會所製作之明細表，此經
      證人丁○○於原審到庭證述屬實，足見該對帳單記載匯智
      公司支出350,010元、150,010元、500,010元（其中10元
      為支付銀行之匯款手續費，被上訴人實際分別收到35萬元
      、15萬元、50萬元，下同)給被上訴人，其匯款人丁○○
      既證稱，係用以支付合會會款，自屬匯智公司用來給付被
      上訴人參加合會應得會款無疑。
（二）另被上訴人又辯稱上開項係因多年自匯智公司借用云云。
      惟查被上訴人自承之投資合會500多萬元，每月都有標得
      會款，匯智尚需給付會款給被上訴人，上訴人焉有可能去
      向被上訴人借款？被上訴人為抗辯難認真實。
（三）另被上訴人於96年5月18日領出40萬元（轉專案）、96年
      10 月24日領出20萬元（在地卡）、96年12月13日領出40
      萬元（在地卡）、97年1月8日領出40萬元（在地卡），則
      是被上訴人用以支付另行投資匯智公司在地卡等業務，提
      領金額計140萬元。
（四）綜上，上訴人提領金額合計即已達240萬元，惟系爭三筆
      匯款時間為95年6月9日、95年10月31日、97年4月3日，其
      餘轉專案或在地卡業務時，被上訴人參加匯智公司合會非
      僅上訴人所擔保之系爭6組合會，尚有其後另行加入之17
      會合會，難以認定系爭三筆匯款或其他轉專案或在地卡業
      務款項，確係自匯智公司支付上訴人之系爭6組合會得標
      會款所提領。惟查：
１、依原審附表四所載，至被上訴人匯出35萬元時即95年6月底
    止，系爭6組合會應繳納會款累計合計341萬4000元(詳6組支
    出欄)，另17組合會應繳納會款合計165萬9000元(詳17組支
    出欄)，合計應繳納507萬3000元，於斯時被上訴人匯入之款
    項僅有440萬元(詳其他存入欄)，另17組得標存入款項為33
    萬4000元(詳17組存入欄)，尚不足33萬9000元，而被上訴人
    復又匯錢到匯智公司，匯智公司見被上訴人帳上尚有系爭6
    組合會得標款未為領出，於作帳時逕從累計之系爭6組合會
    得標款中支應，尚符常情，則被上訴人匯出系爭35萬元時，
    又未指明特定合會得標款支應時，其所匯出之系爭35萬元，
    衡情係從計算上尚有餘額之系爭6組合會得標會款中支應。
２、又依原審附表四所載，至被上訴人匯出15萬元時即95年10月
    底止，系爭6組合會累計應繳納會款合計384萬2400元(詳6組
    支出欄)，另17組合會應繳納會款合計303萬4800元(詳17 組
    支出欄)，合計應繳納687萬7200元，於斯時被上訴人匯入之
    款項僅有470萬元(詳其他存入欄)，另17組得標存入款項累
    計為87萬3800元(詳17組存入欄)，尚不足130萬3400元，而
    被上訴人復又匯錢到匯智公司，匯智公司見被上訴人帳上尚
    有系爭6組合會得標款未為領出，於作帳時逕從累計之系爭6
    組合會得標款中支應，尚符常情，則被上訴人匯出系爭15萬
    元時，又未指明特定合會得標款支應時，其所匯出之系爭15
    萬元，衡情係從計算上尚有餘額之系爭6組合會得標會款中
    支應。
３、參照肆二(一)所述，被上訴人陸續匯入匯智公司之款項僅
    540萬9600元，扣除應支付系爭6合會會款411萬1200元，僅
    餘129萬8400元，加計匯智公司支付另17組合會得標會款777
    萬8600元，僅907萬7000元，不足支付其自行參加之另17 組
    合會款956萬1800元，即使加計累計利息32萬7849元，仍不
    足15萬6951元，而被上訴人復未匯錢到匯智公司，匯智公司
    見被上訴人帳上尚有系爭6組合會得標款未為領出，於作帳
    時逕從累計之系爭6組合會得標款中支應，尚符常情，則被
    上訴人匯出系爭50萬元時，又未指明特定合會得標款支應時
    ，其所匯出之系爭50萬元，衡情係從計算上尚有餘額之系爭
    6組合會得標會款中支應。
４、綜上，系爭三筆匯款，每筆匯款時，因被上訴人匯入匯智公
    司繳款金額加計另17組得標會款，尚有不足，而被上訴人復
    又匯錢到匯智公司，匯智公司見被上訴人帳上尚有系爭6組
    合會得標款未為領出，於作帳時逕從累計之系爭6組合會得
    標款中支應，尚符常情，則被上訴人匯出系爭三筆匯款時，
    又未指明特定合會得標款支應時，其所匯出之系爭款項，衡
    情係從計算上尚有餘額之系爭6組合會得標會款中支應。是
    以，應認系爭三筆匯款其來源均為系爭6組合會得標款加入
    計算後之餘額。至被上訴人系爭6組合會得標款，其未匯出
    之款項，被上訴人可援引前35萬元、15萬元匯出之前例，隨
    時將系爭6組合會得標款餘額全數領出，其未為提領，而作
    為支應另17組合會應繳納會款或轉專案或在地卡投資之用，
    事屬被上訴人之選擇，其後因匯智公司經營不善倒閉之風險
    自應由被上訴人自行承受，不可歸責於上訴人，仍應認被上
    訴人加入系爭6組合會所繳款項業已全數受償。
四、綜上所述，上訴人簽發系爭本票，發票日及到期日均在系爭
    6組合會關係存續期間，應認系爭本票所擔保匯智公司支付
    之合會會款限於系爭6組合會會款，而原審卷之附表四係參
    照原審之對帳單及短借轉載而來，應屬真正，依附表四說明
    ，足見被上訴人匯入匯智公司款項加計另17組得標會款，尚
    不足支付系爭6組合會應繳納會款及另17組合會應繳納會款
    ，仍需由系爭6組合會得標款中支付，是系爭三筆匯款及會
    期中轉專案及在地卡業務之款項合計240萬元，均係由系爭6
    組合會得標款中支應，系爭本票所擔保之系爭6組合會款債
    權業已消滅。另系爭三筆匯款100萬元，被上訴人未舉證證
    明係其向匯智公司所借款項，而依其匯出時，被上訴人匯入
    匯智公司之款項加計另17組合會會款得標款尚不足支應系爭
    6會合會及另17組合會應繳納會款時，被上訴人復又匯錢到
    匯智公司，匯智公司見被上訴人帳上尚有系爭6組合會得標
    款未為領出，於作帳時逕從累計之系爭6組合會得標款中支
    應，尚符常情，則被上訴人匯出系爭三筆款項時，又未指明
    特定合會得標款支應時，其所匯出之系爭三筆款項，衡情係
    從計算上尚有餘額之系爭6組合會得標會款中支應，益足以
    證明原審卷附對帳單所示明細，非僅係書面資料，被上訴人
    事實上於會期中或匯智公司倒閉前，如有需要，在存款餘額
    範圍內可要求匯出使用。是以系爭本票所擔保該系爭6組合
    會之二年期合會債務應認業已消滅，原因關係既已消滅，上
    訴人請求確認系爭本票債權不存在，自有理由。至匯智公司
    若仍積欠被上訴人系爭六組合會以外之會款，應由被上訴人
    依法向匯智公司主張債權，核與系爭本票債權無涉，併此敘
    明。原審為上訴人敗訴之判決，尚有未洽。上訴意旨指摘原
    判決不當，求予廢棄改判，為有理由。爰由本院予以廢棄改
    判，如主文第2項所示。
五、據上論結，本件上訴為有理由，依民事訴訟法第436條之1第
    3項、第450條、第78條、第463條判決如主文。
中    華    民    國    98    年    12    月    18    日
                  民事第一庭    審判長法  官  張瑞蘭
                                      法  官  劉正中
                                      法  官  陳學德
上正本證明與原本無異。
如不服本判決，僅得於收受本判決正本送達後20日內，以適用法
規顯有錯誤為理由，向本院提起第三審上訴狀，（須附繕本一份
及繳納第三審上訴裁判費），經本院許可後始可上訴第三審，前
項許可以原判決所涉及法律見解具有原則上重要性者為限。
中    華    民    國    98    年    12    月    18    日
                                      書記官  劉家瑜
 附表：
┌─┬──────┬───────┬──────┬──────┐
│編│ 發  票  人 │ 發  票  日   │票 面 金 額 │到  期  日  │
│號│            │  （民  國）  │ （新臺幣） │（民  國）  │
├─┼──────┼───────┼──────┼──────┤
│１│甲○○      │94年3月31日   │250萬元     │96年4月30日 │
│  │            │              │            │            │
└─┴──────┴───────┴──────┴──────┘


司法院資訊處製作；財團法人民間司法改革基金會備份。
